【裁判字號】    97,易,2593
【裁判日期】    970814
【裁判案由】    偽造文書
【裁判全文】
臺灣臺中地方法院刑事判決              97年度易字第2593號
公  訴  人  臺灣臺中地方法院檢察署檢察官
被      告  甲○○
上列被告因偽造文書案件，經檢察官提起公訴（97年度偵續字第
220號），本院判決如下：
    主    文
甲○○犯使公務員登載不實罪，處有期徒刑伍月，如易科罰金，
以新臺幣壹仟元折算壹日。減為有期徒刑貳月又拾伍日，如易科
罰金，以新臺幣壹仟元折算壹日。
    犯罪事實
一、甲○○以不詳方法取得某年籍姓名不詳之人之相片2張後，
    竟基於使公務員登載不實之犯意，於96年1月2日上午，將上
    開相片及其所有之舊護照、身分證、印章交由其不知情之友
    人蕭進成，由蕭進成持至臺中市「一全旅行社」，委請該旅
    行社代為申辦中華民國護照，並將上開相片及舊護照、身分
    證、印章等物交由該旅行社之不知情員工張靜華，由張靜華
    代為填寫相關申請資料及黏貼相片後，於同日下午2時許，
    張靜華再將前開申請資料交由「一全旅行社」之某女性承辦
    人員，由之持甲○○所交付之上開證件，至臺中市○○路○
    段503號1樓之外交部中部辦公室，向該部領事事務局申辦中
    華民國護照，使承辦之公務員陷於錯誤，於其職務上所掌管
    之護照公文書上，黏貼上開年籍姓名不詳之人相片後，於上
    開相片黏貼處加蓋騎縫章，而於96年1月4日核發相片內容不
    實之「甲○○」護照1本（護照號碼：000000000號），足生
    損害於外交部對於護照管理之正確性。甲○○於取得該本護
    照後，因於96年3月21日發現該護照遺失，遂持其真正之相
    片，至外交部中部辦公室申辦新護照時，為承辦人員發現相
    片不符，始查知上情。
二、案經臺中市警察局第五分局報告臺灣臺中地方法院檢察署檢
    察官偵查，經臺灣臺中地方法院檢察署檢察官為緩起訴處分
    後，依職權送再議，經臺灣高等法院檢察署檢察長發回續行
    偵查後提起公訴。
    理    由
一、訊據被告孫甲○○矢口否認有何使公務員登載不實文書之犯
    行，辯稱：該相片是伊以拍立得相機拍的，因拍得不好，所
    以才自行用電腦修片云云，經查：
(一)、被告於96年1月2日上午，將上開相片及其所有之舊護照、身
    分證、印章交由其不知情之友人蕭進成，由蕭進成持至臺中
    市「一全旅行社」，委請該旅行社代為申辦中華民國護照，
    並將上開相片及舊護照、身分證、印章等物交由該旅行社之
    不知情員工張靜華，由張靜華代為填寫相關申請資料及黏貼
    相片後，於同日下午2時許，張靜華再將前開申請資料交由
    「一全旅行社」之某女性承辦人員，由之持甲○○所交付之
    上開證件，至臺中市○○路○段503號1樓之外交部中部辦公
    室，向該部領事事務局申辦中華民國護照等情，業經被告自
    承不諱，並經證人張靜華於偵查中證述明確（偵續卷第23至
    第24頁），此部分事實應堪認定。
(二)、觀之被告於96年1月2日與96年3月21日申請護照之兩份相片
    ，該相片經送內政部警政署刑事警察局鑑定，經該局將被告
    第000000000號護照相片之人像，與被告96年3月21日申請護
    照相片內之人像，依上述臉部五大部分加以裁切並依序比對
    ，發現兩者臉部大部分之外觀形狀或特徵均不相符（如相片
    第1頁至第3頁），研判第000000000號護照相片之人與96 年
    3月21日申請護照相片內之人像不相符，有該局96年4月26日
    刑鑑字第0960058085號鑑定書1份附卷可稽（警卷第12至第
    18頁。足徵，系爭相片並非被告本人之相片甚明。就此，被
    告雖以前開情詞置辯，然經本院命被告再次提出其自行修改
    之相片，經核之被告提出之相片，其修改前後依目視即可看
    出兩張相片仍屬同一人，有該相片在卷可稽（本院卷第13頁
    、第17頁），顯見被告並無具備其所聲稱之電腦修片能力，
    故被告上開所辯，顯係卸責之詞，不足採信。
(三)、又被告雖以上開不詳姓名之人之相片申請護照，然其取得該
    相片之來源不明，且被告以上開相片申請護照之原因或有多
    種，可能欲作為將來脫免某些責任時，提出身分遭冒用之辯
    解，或係交由他人使用，原因不一而足，難認確為交由該人
    使用，且依卷內證據，亦無法證明該相片係由上開姓名不詳
    之人所提供，故此部分無法遽認被告與該姓名年籍不詳之人
    有何犯意聯絡，公訴意旨認此部分被告與該不詳姓名之人為
    共同正犯，容有誤會，應予敘明。
(四)、綜上所述，本件事證明確，被告犯行應足認定。
二、論罪科刑：
    核被告所為，係犯刑法第214之使公務員登載不實罪。被告
    利用不知情之友人蕭進成持申請資料及相片至旅行社利用及
    旅行社相關承辦人員填具中華民國普通護照申請書，黏貼不
    實相片，向外交部領事事務局申領護照，係間接正犯。爰審
    酌被告以不詳姓名之人之相片申請護照，使外交部領事事務
    局承辦之公務員發給中華民國護照，影響我國外交部對核發
    護照管理之正確性，被告犯後飾詞否認，態度非佳等一切情
    狀，量處如主文所示之刑，並諭知易科罰金之折算標準。又
    被告行為後，中華民國96年罪犯減刑條例於96年7月4日公布
    ，於同年月16日施行，查被告本件犯行係在96年4月24日以
    前，爰依中華民國96年罪犯減刑條例第2條第1項第3款，減
    其刑期2分之1。
據上論斷，應依刑事訴訟法第299條第1項前段，刑法第214條、
第41條第1項前段，刑法施行法第1條之1第1項、第2項前段，中
華民國96年罪犯減刑條例第2條第1項第3款、第7條，判決如主文
。
中    華    民    國    97    年    8     月    14    日
                  刑事第十五庭  法  官  柯雅惠
上正本證明與原本無異。
如不服本判決，應於收受送達後10日內向本院提出上訴書狀（應
敘述具體理由並附繕本）。
上訴書狀如未敘述理由，應於上訴期間屆滿後20日內補提理由書
於本院。
                                書記官  鍾小屏
中    華    民    國    97    年    8     月    14    日
附錄：
刑法第214條：
明知為不實之事項，而使公務員登載於職務上所掌之公文書，足
以生損害於公眾或他人者，處三年以下有期徒刑、拘役或五百元
以下罰金。


司法院資訊處製作；財團法人民間司法改革基金會備份。
